【裁判字號】    92,上易緝,5
【裁判日期】    921021
【裁判案由】    違反麻醉藥品管理條例
【裁判全文】
臺灣高等法院刑事判決                              九十二年度上易緝字第五號
    上  訴  人
    即  被  告  甲○○
右上訴人因違反麻醉藥品管制條例案件，不服臺灣板橋地方法院八十七年度易字第一
○四三號，中華民國八十七年三月十六日第一審判決（起訴案號：臺灣板橋地方法院
檢察署八十七年度偵字第二○二一號），提起上訴，本院判決如左：
    主  文
原判決關於甲○○部分撤銷。
本件公訴不受理。
    理  由
一、公訴意旨略以：甲○○基於概括犯意，自民國（下同）八十六年十月間起至八十
    七年一月十四日止，在臺北縣三重市○○○路○段五巷十一號三樓住處，連續非
    法吸用化學合成麻醉藥品安非他命；迄八十七年一月十五日十六時許，在前揭住
    處為警查獲，並扣得其所有之玻璃球吸食器一組、小型夾鍊袋八個、塑膠管一支
    ，因認甲○○係連續犯麻醉藥品管理條例第十三條之一第二項第四款之非法吸用
    化學合成麻醉藥品罪嫌云云。
二、右揭犯罪事實，經上訴人即被告甲○○於偵查時坦承不諱（見偵字第二○二一號
    卷四背頁），且被告於八十七年一月十五日採集之尿液經送請憲兵司令部檢驗，
    呈甲基安非他命及煙毒反應，有憲兵司令部刑事支援中心八十七年四月十日（八
    七）綱得字第○四四八二號鑑驗通知書附卷可稽（附於本院上易字卷內），復有
    查獲扣案之玻璃球吸食器一組、小型夾鍊袋八個、塑膠管一支等物可資佐證，足
    認被告確有連續施用安非他命。
三、被告行為終了後，原麻醉藥品管制條例已修正為毒品危害防制條例，於八十七年
    五月二十日經總統公布施行，麻醉藥品管理條例第十三條之一第二項第四款規定
    非法吸用化學合成麻醉藥品罪之法定刑為三年以下有期徒刑、拘役或一萬元以下
    罰金，毒品危害防制條例第二條第二項第二款規定，安非他命係屬第二級毒品，
    同條例第十條第二項規定施用第二級毒品之法定刑，為三年以下有期徒刑，並無
    拘役、罰金之選科，比較新舊二法，以麻醉藥品管理條例第十三條之一第二項第
    四款規定為輕。然刑法第二條第一項但書規定，行為後法律有變更，係適用最有
    利於行為人之法律，既曰法律，自較刑之範圍為廣，比較時應就罪刑有關之免訴
    （如追訴權時效）、不受理、應免除刑罰、不起訴處分或法定加減原因及加減例
    等一切情形，綜其全部之結果而為比較，再適用有利於行為人之法律處斷（參見
    最高法院二十四年上字第四六三四號、三十二年上字第七五○號判例意旨參照）
    。毒品危害防制條例第二十條規定，犯施用第一、二級毒品之罪者，檢察官應先
    將被告送勒戒場所觀察、勒戒，經觀察、勒戒後，無繼續施用毒品傾向者，應由
    檢察官為不起訴處分，有繼續施用毒品傾向者，則由檢察官聲請法院裁定令入戒
    治處所施以強制戒治。經為不起訴處分後，五年內再犯施用毒品罪，經觀察、勒
    戒後，認有繼續施用毒品之傾向或三犯以上者，檢察官始得就被告施用毒品之犯
    行向該管法院起訴。毒品危害防制條例既有上開施以觀察、勒戒後並無繼續施用
    毒品傾向者，由檢察官為不起訴處分之規定，則應以毒品危害防制條例之規定有
    利於被告。是毒品危害防制條例生效時尚未繫屬於法院之偵查中案件，縱行為人
    施用安非他命係在毒品危害防制條例生效前，依該條例第三十五條規定，應有同
    條例第二十條規定之觀察、勒戒或強制戒治程序、不起訴之適用。復按起訴之程
    序違背規定者，應諭知不受理之判決，並得不經言詞辯論為之，刑事訴訟法第三
    百零三條第一款、第三百零七條分別定有明文。
四、被告連續施用安非他命之犯行，應適用毒品危害防制條例，已如前述，而被告因
    另案施用毒品之行為經臺灣板橋地方法院裁定送臺灣臺北看守所附設之勒戒處所
    觀察，勒戒，經觀察，勒戒後，認有繼續施用之傾向，同法院以八十八年度毒聲
    字第五八一○號裁定送上開處所強制戒治一年，經於八十九年三月二十一日同法
    院以八十九年度毒聲字字一六九二號停止戒治，所餘戒治期間付保護管束。於八
    十九年九月二十日保護管束期滿未經撤銷上開停止戒治之裁定，強制戒治期滿，
    由臺灣板橋地方法院檢察署以八十九年度戒毒偵字第七九二號不起訴確定在案，
    有上開裁定書、停止戒治證明書、臺灣臺北戒治所受戒治人停止戒治交付保護管
    束名冊及不起訴處分書影本及本院被告全國前科紀錄表在卷可據（附於本院卷）
    。本件被告所涉上開連續施用安非他命之犯行，既在上開施用毒品觀察、勒戒日
    前所為，且被告業因另案強制戒治而經檢察官為不起訴處分，原審未及適用新修
    正之毒品危害防制條例，原判決即屬無可維持，被告提起上訴，空言指摘原判決
    不當，固無可採，惟原判決既屬無可維持，應由本院將原判決關於被告部分撤銷
    改判，另諭知不受理之判決。
五、復按沒收為從行之一種，依主從不可分之原則，應附隨於主刑而同時宣告之，除
    有罪、免刑等判決，於裁判時併宣告外，如諭知無罪之判決，既無主刑，從行亦
    無所附麗，故案內之違禁物，應另依刑法第四十條但書由檢察官聲請單獨宣告沒
    收（參見最高法院七十八年台非字第七案號判例意旨）。不受理判決既非有罪、
    免刑判決，屬無主刑之判決，其從刑無所附麗，故被告持有之玻璃球吸食器一組
    、小型夾鍊袋八個、塑膠管一支，自無從於本件不受理判決併予宣告沒收，應由
    檢察官另依刑法第四十條但書聲請單獨宣告沒收，附此敘明。
六、檢察官起訴部分既經為不受理之判決，則臺灣板橋地方法院檢察署移送併辦之八
    十七年度偵字第一二四四七號、第一八○五八號案，本院即無從審酌，應退回檢
    察官另行處理，亦併此敘明。
據上論斷，應依刑事訴訟法第三百六十九條第一項前段、第三百六十四條、第三百零
三條第一款、第三百零七條，判決如主文。
中      華      民      國    九十二    年      十      月    二十一    日
                              臺灣高等法院刑事第三庭
                                  審判長法  官  張  連  財
                                        法  官  黃  金  富
                                        法  官  林  明  俊
右正本證明與原本無異。
不得上訴。
                                        書記官  蕭  進  忠
中      華      民      國    九十二    年      十      月    二十三    日


司法院資訊處製作；財團法人民間司法改革基金會備份。
